【裁判字號】    95,交簡上,48
【裁判日期】    951031
【裁判案由】    過失傷害
【裁判全文】
臺灣屏東地方法院刑事判決            95年度交簡上字第48號
上  訴  人
即  被  告  甲○○
選任辯護人  林維毅律師
上列被告因過失傷害案件，不服本院95年度交簡字第283 號，中
華民國95年6 月23日第一審刑事簡易判決（檢察官聲請簡易判決
處刑案號：95年度調偵字第48號），提起上訴，本院第二審合議
庭判決如下︰
    主  文
上訴駁回。
    事  實
一、甲○○係從事回收廢棄輪胎業之人，駕駛自用小貨車裝載廢
    棄輪胎為其附隨之業務，為從事駕駛業務之人。甲○○於民
    國94年6 月24日20時許，駕駛車牌號碼VL-5339 號自用小貨
    車前往屏東縣萬丹鄉○○路406 號回收廢輪胎時，原應注意
    汽車於顯有妨害他車通行之處所不得停車，且停車時應依車
    輛順行方向緊靠道路右側，其右側前後輪胎外側距離緣石或
    路面邊緣不得逾40公分，而依當時天候雨、夜間有照明、路
    面濕潤、無缺陷或障礙物等路況，又無不能注意之情形，竟
    疏未注意，即貿然將前開自小貨車停放在前揭處所前方，並
    佔用該路段整個由東往西方向之慢車道，且其右側前後輪胎
    距離路面邊緣尚有60公分。嗣於同日時20分許，乙○○騎乘
    車號XQU-001 號重型機車沿屏東縣萬丹鄉○○路慢車道由東
    往西方向行駛，行經前開處所前時，亦疏未注意車前狀況，
    其所乘機車車頭因而不慎撞擊前開自小貨車之左後方車尾，
    致乙○○受有左眼外傷性眼球挫傷併眼窩骨斷裂及嗅覺大部
    份喪失等傷害。甲○○於肇事後，主動向前來處理事故之員
    警，表明為肇事人而自首接受裁判。
二、案經乙○○訴請臺灣屏東地方法院檢察署檢察官偵查後聲請
    以簡易判決處刑。
    理  由
一、訊據被告甲○○，固坦承坦承有於前揭時、地回收廢輪胎時
    停放前開自小貨車於前揭處所前之慢車道上，及乙○○騎車
    機車撞擊前開自小貨車而受傷，現場車輛於警方到場處理前
    均未移動之事實，惟矢口否認有何過失傷害之犯行，辯稱：
    被告停車位置並未有禁止臨時停車或禁止停車之標誌、標線
    ，亦非顯有妨害他車通行之處所，且被告有在車後放置三角
    錐；）告訴人所騎乘之機車自後撞擊被告小貨車的位置距離
    該小貨車的左側邊緣超過20公分，以此推算，被告之小貨車
    右側前後輪胎外側距離路面邊緣40公分停車，告訴人騎乘之
    機車仍將撞及被告之小貨車後側，故本件縱使被告沒有違規
    停車，本件車禍之發生也沒有因果關係云云。
二、惟查：
（一）右開事實業據證人即告訴人乙○○證述在卷，並有道路交
      通事故現場圖、調查報告表（一）（二）、現場照片7 幀
      、長庚紀念醫院診斷證明書2 紙、行政院國軍退徐役官兵
      輔導委員會台中榮民總醫院（下稱台中榮總）診斷證明書
      及95年1 月3 日中榮醫企字第0940013372號函各1 紙在卷
      可稽。
（二）按汽車停車時，顯有妨害他車通行之處所，不得停車；且
      停車時應依車輛順行方向緊靠道路右側，其右側前後輪胎
      外側距離緣石或路面邊緣不得逾40公分，道路交通安全規
      則第112 條第1 項第9 款、第2 項分別定有明文，而所謂
      顯有妨害他車通行之處所，並非以現場有禁止停車之標誌
      、標線為必要，被告駕車自應注意上述道路交通安全規定
      ，而參以卷附道路交通事故調查報告表（一）之記載，當
      時天候雨、夜間有照明、路面濕潤、無缺陷、無障礙物等
      路況，依當時情形，被告顯無不能注意之特別情形，竟疏
      未注意及此，貿然將前開自小貨車佔用該路段整個由東往
      西方向之慢車道停放，顯然妨害車道上之車輛通行，且亦
      未緊靠道路右側停車，其右側前後輪胎距離路面邊緣尚有
      60公分，因而發生本件交通事故，致告訴人乙○○受傷，
      被告自應負過失責任。被告雖辯稱告訴人所騎乘之機車自
      後撞擊被告小貨車的位置距離該小貨車的左側邊緣超過20
      公分，以此推算，被告之小貨車右側前後輪胎外側距離路
      面邊緣40公分停車，告訴人騎乘之機車仍將撞及被告之小
      貨車後側云云，惟查被告違規未緊靠路邊停車，其右側前
      後輪胎距路面邊緣達60公分，如其依規定緊靠路邊停車，
      告訴人撞擊前閃避之空間自然較大，是被告此部分所辯亦
      不足採。
（三）至被告雖辯稱其於車後有放置二個三角錐，而卷附照片亦
      可見有二個三角錐，證人即承辦警員丙○○雖亦證稱其至
      現場時確實有三角錐置於被告車後，其有問旁邊商家，商
      家稱車禍發生他們出來看的時候就有放三角錐了等語，惟
      查告訴人則供稱其於案發當日係騎乘機車沿慢車道直行，
      於撞擊前開自小貨車前並未撞到其他東西等語，是告訴人
      乙○○騎乘機車行經肇事路段時，雖亦疏未注意車前狀況
      ，而就本件車禍之發生，與有過失，然被告於顯有妨害他
      車通行之處所停放貨車而使騎乘機車行經該處之告訴人撞
      擊被告之貨車而致受傷，即應負過失責任，告訴人雖亦有
      疏失，仍無解於被告應負之過失責任。再被告之過失行為
      與告訴人乙○○之傷害結果間，具有相當因果關係。本件
      事證明確，被告犯行堪以認定。
（四）又檢察官雖以告訴人乙○○因本件車禍致嗅覺大部分喪失
      而難以治癒，而認告訴人受有重傷害等語，惟按修正前刑
      法第10條第4 項第6 款之重傷，係指除去同項第1 款至第
      5 款之傷害而於身體或健康有重大不治或難治之傷害者而
      言，如毀敗1 目或2 目之視能，按照該項第1 款之規定，
      固屬重傷，假使所傷之目，僅祇視能減衰，並未完全毀敗
      ，縱令此種減衰具有不治或難治之情形，仍與第6 款所定
      之內容並不相當，即祇應成立普通傷害，不能遽依重傷論
      科；又刑法第10條第4 項第6 款所謂其他於身體或健康有
      重大不治或難治之傷害，係指不合於前5 款所列舉之重傷
      ，始有其適用；而（修正前）刑法第10條第4 項第3 款所
      謂毀敗嗅能，係指其嗅能全部喪失效能而言，最高法院25
      年上字第4680號、48年上字第194 號、40年台上字第73號
      分別著有判例可資參照。查本件告訴人固因本件車禍致嗅
      覺功能大部分喪失，將來治癒之可能性極低，有台中榮總
      函復說明可稽，惟毀敗嗅能乃屬刑法第10條第4 項第3 款
      所列舉之重傷，而告訴人之嗅能僅係大部分喪失，尚未達
      全部喪失效能之程度，自與該款所列舉之重傷不符，揆諸
      前揭說明，自不構成刑法第10條第4 項所定之重傷，附此
      敘明。
三、被告甲○○係從事回收廢棄輪胎業之人，駕駛自小貨車裝載
    廢棄輪胎為其附隨之業務，肇事時係在前揭處所裝載廢棄輪
    胎之事實，業經被告供承在卷，是被告為從事業務之人，於
    執行業務中過失傷害人，核被告所為，係犯修正前刑法第
    284 條第2 項前段之業務過失傷害罪，聲請簡易判決處刑意
    旨認被告係犯同條項後段之業務過失致重傷罪，容有誤會，
    然其犯罪之社會基本事實既屬同一，爰依法變更法條。又被
    告於肇事後，在有偵查犯罪職務之公務員發覺前，自行向到
    場處理之屏東縣警察局屏東分局警員丙○○表明為肇事人，
    並陳述肇事經過，而接受裁判，有屏東縣警察局道路交通事
    故談話紀錄表、肇事人自首情形紀錄表各1 紙附卷可稽，核
    與自首要件相符，應依修正前刑法第62條前段規定減輕其刑
四、原審以被告業務過失傷害罪證明確，因以適用修正前刑法第
    284 條第2 項前段、第62條、第41條第1 項前段，罰金罰鍰
    提高標準條例第1 條前段、廢止前罰金罰鍰提高標準條例第
    第2 條之規定，並審酌被告未考量他人行車安全，為一己之
    便任意將自小貨車停放於慢車道上，致告訴人所受傷害非輕
    ，且尚未與告訴人達成民事和解、賠償損害，惟被告素行尚
    可，而本件告訴人就事故之發生亦與有過失，衡其過失程度
    及犯後態度等一切情狀，量處有期徒刑3 月，並諭知如易科
    罰金，以銀元3 百元即新台幣9 百元折算1 日。經核其認事
    用法並無不當，量刑亦稱妥適。被告上訴否認犯罪，指摘原
    判決不當，為無理由，其上訴應予駁回。
五、法律適用：被告行為後，民國94年2 月2 日修正公布之新刑
    法，業於95年7 月1 日生效施行，其中：
（一）法定罰金本刑部分：95年6 月14日增訂公布，同年7 月1
      日施行之刑法施行法第1 條之1 規定：「中華民國94 年1
      月7 日刑法修正施行後，刑法分則編所定罰金之貨幣單位
      為新臺幣。94年1 月7 日刑法修正時，刑法分則編未修正
      之條文定有罰金者，自94年1 月7 日刑法修正施行後，就
      其所定數額提高為30倍。但72年6 月26日至94年1 月7 日
      新增或修正之條文，就其所定數額提高為3 倍」。故95年
      7 月1 日起，刑法第284 條第2 項之傷害罪，關於法定罰
      金最高本刑部分，均改以新臺幣為單位，修正為「新臺幣
      30,000元」；另罰金刑之科刑標準部分，修正後刑法第33
      條第5 款規定：「罰金：新臺幣1, 000元以上，以百元計
      」，而修正前同條款則規定：「罰金：1 元以上」，是有
      關於罰金最低本刑，以修正後之規定並未較利被告，依刑
      法第2 條第1 項前段之規定，應適用修正前刑第284 條第
      2 項之業務過失傷害罪論處。
（二）易科罰金折算標準部分：修正前刑法第41條第1 項前段規
      定：「犯最重本刑為5 年以下有期徒刑以下之刑之罪，而
      受6 個月以下有期徒刑或拘役之宣告，因身體、教育、職
      業、家庭之關係或其他正當事由，執行顯有困難者，得以
      1 元以上3 元以下折算一日，易科罰金。」另依修正前罰
      金罰鍰提高標準條例第2 條（現已刪除）規定，就其原定
      數額提高為10 0倍折算1 日，則本件被告行為時之易科罰
      金折算標準，應以銀元300 元即新臺幣900 元折算1 日。
      95年7 月1 日施行之刑法第41條第1 項前段則規定：「犯
      最重本刑為5 年以下有期徒刑以下之刑之罪，而受6 個月
      以下有期徒刑或拘役之宣告者，得以新臺幣1 千元、2 千
      元或3 千元折算1 日，易科罰金。」比較修正前後易科罰
      金之折算標準，以修正前之規定較有利於被告，依刑法第
      2 條第1 項前段，自應適用修正前刑法第41條第1 項前段
      及修正前罰金罰鍰提高標準條例第2 條規定，定其易科罰
      金折算標準。
（三）關於傷害視、聽、語、味、嗅、四肢、生殖機能之重傷定
      義，修正前刑法第10條第4 項第1 、2 、3 、4 款均規定
      為「毀敗」，而新法則修正為「毀敗或嚴重減損」，是比
      較新舊法之結果，以修正前之法律有利於被告，依刑法第
      2條第1項前段，自應適用修正前之規定。
（四）新修正刑法於95年7 月1 日施行後，刑法第62條前段有關
      自首之規定，已自修正前必減輕其刑，修正為得減輕其刑
      。比較新舊法之結果，仍以修正前之第62條前段之規定，
      減輕其刑，較為有利於行為人
（五）原判決就上開相關法律修正之規定，雖未及比較適用，然
      經比較新舊法結果，應適用舊法之規定對被告較為有利，
      其結果仍屬相同，自毋庸撤銷改判，併予敘明。
六、據上論斷，應依刑事訴訟法第455 條之1 第1 項、第3 項、
    第368 條，判決如主文。
本案經檢察官林吉泉到庭執行職務
中    華    民    國    95    年    10    月    31    日
                        刑  事  第  三  庭
                            審判長  法  官 吳永宋
                                    法  官 春生
                                    法  官 趙家光
以上正本證明與原本無異。
不得上訴。
                                    書記官 曾文玲
中    華    民    國    95    年    10    月    31    日
附錄本判決論罪科刑法條全文
修正前刑法第284條第2項：
從事業務之人，因業務上之過失傷害人者，處1 年以下有期徒刑
、拘役或1 千元以下罰金；致重傷者，處3 年以下有期徒刑、拘
役或2 千元以下罰金。


司法院資訊處製作；財團法人民間司法改革基金會備份。
